臺灣高等法院高雄分院刑事判決　　　　99年度上訴字第2127號
上　訴　人　臺灣高雄地方法院檢察署檢察官
被　　　告　張毓雄
上列上訴人因被告毒品危害防制條例案件，不服臺灣高雄地方法
院99年度審訴字第3500號中華民國99年11月15日第一審判決（起
訴案號：臺灣高雄地方法院檢察署99年度毒偵字第5225號），提
起上訴，本院判決如下：
    主  文
原判決關於施用第二級毒品暨定執行刑部分，均撤銷。
張毓雄施用第二級毒品，累犯，處有期徒刑陸月，如易科罰金，
以新台幣壹仟元折算壹日。
其他上訴駁回。
上開第2 項撤銷改判部分所處之有期徒刑陸月，與駁回上訴施用
第一級毒品部分所處之有期徒刑柒月，扣案之注射針筒玖支均沒
收。應執行有期徒刑拾壹月，扣案之注射針筒玖支均沒收。
    事  實
一、張毓雄前於民國93年間因施用毒品案件，經臺灣高雄地方法
    院以93年度毒聲字第1111號裁定送觀察勒戒後，因認有繼續
    施用毒品傾向，再以94年度毒聲字第729 號裁定令入戒治處
    所施以強制戒治，於94年11月15日因停止其處分出監，經臺
    灣高雄地方法院檢察署檢察官於94年度戒毒偵字第638 號為
    不起訴處分確定。又因違反槍砲彈藥刀械管制條例、肅清煙
    毒條例、麻醉藥品管理條例、妨害兵役治罪條例、偽造文書
    、賭博等案件，經陸軍總部、臺灣高等法院高雄分院及臺灣
    高雄地方法院分別以81年度上訴字第1556號、81年度上訴字
    第2692號、86年度上訴字第1885號、81年度訴緝字第44號、
    86年度訴字第790 號各判處有期徒刑3 月、3 年4 月、6 月
    、6 月、4 月、3 年10月、3 年、2 年、9 月，部分經減刑
    併定合併定應執行刑為有期徒刑5 年4 月，於96年7 月16日
    因縮刑期滿執行完畢出監。詎其不知悔改，仍於上開強制戒
    治執行完畢後5 年內，明知海洛因、甲基安非他命業經毒品
    危害防制條例第2 條第2 項第1 、2 款明定為第一、二級毒
    品，不得非法施用，仍基於施用第一級毒品海洛因及第二級
    毒品甲基安非他命之犯意，於99年8 月6 日15時30分許為警
    採尿時起回溯72小時及96小時內之某時許（不含公權力束時
    間），在不詳地點，分別以海洛因摻水置於針筒內注射、玻
    璃球燒烤之方式，施用第一級毒品海洛因、第二級毒品甲基
    安非他命各1 次。嗣於同（6 ）日11時50分許，張毓雄駕駛
    車牌號碼7798-WZ 自小客車行經高雄縣燕巢鄉○○路高架橋
    下，與陳士錦駕駛之自小貨車發生擦撞，警方據報到場處理
    時，張毓雄於警方尚未發覺其施用第一級毒品之前，主動出
    示注射針筒9 支表示伊有施用第一級毒品犯行，並願接受裁
    判而為自首（施用第二級毒品部份並未自首）。復經張毓雄
    同意採集尿液送驗，檢驗結果呈嗎啡、可待因、甲基安非他
    命陽性反應，始悉上情。
二、案經高雄縣政府警察局岡山分局報告臺灣高雄地方法院檢察
    署檢察官偵查起訴。
    理  由
壹、程序方面：
一、關於臺灣檢驗科技股份有限公司99年8 月24日編號00000000
    號濫用藥物檢驗報告之證據能力部分：按「鑑定之經過及其
    結果，應命鑑定人以言詞或書面報告。」刑事訴訟法第206
    條第1 項規定甚明，是鑑定人以書面為鑑定報告提出於法院
    ，依刑事訴訟法第159 條第1 項立法理由及第206 條第1 項
    規定，即具有證據能力。又法院或檢察官得囑託醫院、學校
    或其他相當之機關、團體為鑑定，或審查他人之鑑定，並準
    用同法第203 條至第206 條之1 之規定，刑事訴訟法第208
    條第1 項亦定有明文。準此，檢察官對於偵查中之案件，認
    須實施鑑定者，應就具體個案，選任鑑定人或囑託鑑定機關
    （團體）為之，該鑑定人或鑑定機關（團體）出具之書面鑑
    定報告應屬刑事訴訟法第206 條所定之傳聞例外，具有證據
    能力。從而，本件被告遭查獲時所採之尿液，經由查獲之警
    察機關依先前轄區檢察署檢察長事前概括選任毒品尿液鑑定
    機關即台灣檢驗科技股分有限公司之方式實施鑑定，該鑑定
    機關所出具之上開鑑定書，依刑事訴訟法第208 條第1 項、
    第206 條第1 項規定，即具有證據能力而得為本案之證據。
二、被告張毓雄經合法傳喚，無正當理由未到庭，本院自得一造
    辯論逕行判決。
貳、實體部分：
一、前揭事實，業據被告張毓雄（下稱被告）於原審審理中坦承
    不諱；其為警查獲時所採尿液經送檢驗結果（檢體編號：岡
    990329），確呈嗎啡、可待因、甲基安非他命之陽性反應，
    此有高雄縣政府警察局岡山分局鳳雄派出所毒品案件嫌犯尿
    液採證檢驗對照表、臺灣檢驗科技股份有限公司濫用藥物檢
    驗報告各1 份（參警卷第14頁、偵卷第21頁）在卷可稽。另
    尚有扣案注射針筒9 支在卷可佐。綜上所述，被告上開任意
    性之自白既有前揭證據可佐，核與事實相符，自得採為論罪
    科刑之依據。又被告有犯罪事實欄所載之犯罪前科及執行情
    形，有臺灣高等法院被告前案紀錄表1 份在卷可稽，是本案
    事證已臻明確，被告犯行洵堪認定。
二、按毒品危害防制條例於92年7 月9 日修正公布，自93年1 月
    9 日施行，其中第20條、第23條將施用毒品之刑事處遇程序
    程序，區分為「初犯」及「5 年內再犯」、「5 年後再犯」
    。依其立法理由之說明：「初犯」，經觀察、勒戒或強制戒
    治後，應為不起訴處分或不付審理之裁定；經觀察、勒戒或
    強制戒治執行完畢釋放後，「5 年內再犯」者，因其再犯率
    甚高，原實施之觀察、勒戒及強制戒治既已無法收其實效，
    爰依法追訴或裁定交付審理。至於經觀察、勒戒或強制戒治
    執行完畢釋放後，「5 年後再犯」者，前所實施之觀察、勒
    戒或強制戒治已足以遮斷其施用毒品之毒癮，為期自新及協
    助其斷除毒癮，仍適用「初犯」規定，先經觀察、勒戒或強
    制戒治之程序。從而依修正後之規定，僅限於「初犯」及「
    5 年後再犯」2 種情形，始應先經觀察、勒戒或強制戒治程
    序。倘被告於5 年內已再犯，經依法追訴處罰，縱其第3 次
    （或第3 次以上）再度施用毒品之時間，在初犯經觀察、勒
    戒或強制戒治執行完畢釋放5 年以後，已不合於「5 年後再
    犯」之規定，且因已於「5 年內再犯」，顯見其再犯率甚高
    ，原實施觀察、勒戒或強制戒治，已無法收其實效，即應依
    該條例第10條處罰（最高法院95年5 月9 日第7 次刑事庭會
    議決議參照）。本件被告前因施用毒品案件，經送強制戒治
    ，於94年11月15日停止處分出監，並於上開強制戒治執行完
    畢後5 年內犯本件之施用海洛因、甲基安非他命之犯行，自
    應依法論科。
三、核被告所為，係犯毒品危害防制條例第10條第1 項之施用第
    一級毒品罪及同條第2 項之施用第二級毒品罪。被告因施用
    而持有海洛因、甲基安非他命之低度行為，應為施用之高度
    行為所吸收，均不另論罪。被告所犯上開2 罪，犯意各別，
    罪質各異，行為互殊，應予分論併罰。又被告有犯罪事實欄
    所載之犯罪前科及執行情形，有臺灣高等法院被告前案紀錄
    表1 份在卷可查，其於上開有期徒刑執行完畢後5 年內，故
    意再犯本件有期徒刑以上之2 罪，為累犯，均應依刑法第47
    條第1 項之規定加重其刑。另被告就其施用第一級毒品罪部
    分，有於警方未發覺其施用第一級毒品犯行之前，主動表示
    伊有施用海洛因第一級毒品犯行，而願接受裁判之事實，有
    99年8 月6 日警詢筆錄在卷可參，故本件被告就施用第一級
    毒品部分，堪認符合自首之要件，爰依刑法第62條前段之規
    定，減輕其刑。又被告就所犯施用第一級毒品罪部分，其刑
    同時有加重及減輕之情形，應依法先加重後減輕之。
四、原判決就被告施用第一級毒品犯行部分，因而適用毒品危害
    防制條例第10條第1 項，刑法第11條前段、第47條第1 項、
    第62條前段、第38條第1 項第2 款之規定，並審酌被告歷經
    觀察勒戒、強制戒治，然仍未戒除毒癮，顯見其意志不堅，
    惟念其施用毒品之行為，究屬戕害自己身心，尚未危害他人
    ，且於原審審理中已坦承犯行，犯罪後態度良好等一切情狀
    ，而量處有期徒刑7 月，並說明扣案之注射針筒9 支，係被
    告供施用第一級毒品海洛因所用之物，業經被告自白在卷，
    爰依刑法第38條第1 項第2 款規定沒收。經核原判決此部分
    認事用法，尚無不合，量刑亦稱妥適，檢察官上訴意旨，指
    摘原判決此部分量刑過輕，為無理由，應予駁回。
五、原判決就被告施用第二級毒品部分，據以論處被告罪刑，固
    非無見；惟查：被告在警訊及偵查中均未主動供出施用甲基
    安非他命第二級毒品犯行，此部分施用第二級毒品犯行，被
    告係其尿液送驗檢出甲基安非他命陽性反應經公訴人起訴後
    ，於原審中始自白犯行，有其警、偵及原審筆錄可按，自不
    符核自首要件，原判決認被告此部分係自首，事實認定有誤
    ，檢察官上訴意旨，執此指摘原判決此部分量刑過輕，為有
    理由，自應由本院將原判決關於施用第二級毒品及定執行刑
    部分均撤銷。審酌被告歷經觀察勒戒、強制戒治，然仍未戒
    除毒癮，顯見其意志不堅，惟念其施用毒品之行為，究屬戕
    害自己身心，尚未危害他人，且於原審審理中已坦承犯行，
    犯罪後態度良好等一切情狀，爰量處有期徒刑6 月，並諭知
    易科罰金之折算標準，復與上開上訴駁回施用第一級毒品部
    分所處之有期徒刑7 月，定其應執行刑為有期徒刑11月。
據上論結，應依刑事訴訟法第368 條、第369 條第1 項前段、第
364 條、第371 條、第299 條第1 項前段，毒品危害防制條例第
10條第2 項，刑法第11條前段、第41條第1 項、第47條第1 項、
第51條第5 款，判決如主文。
本案經檢察官蔡國禎到庭執行職務。
中    華    民    國   100    年    1     月   20     日
                  刑事第七庭    審判長法  官  莊飛宗
                                      法  官  謝宏宗
                                      法  官  蔡廣昇
以上正本證明與原本無異。
施用第二級毒品部分不得上訴。
施用第一級毒品部分如不服本判決應於收受本判決後10日內向本
院提出上訴書狀，其未敘述上訴理由者，並得於提起上訴後10日
內向本院補提理由書狀（均須按他造當事人之人數附繕本）「切
勿逕送上級法院」。
中    華    民    國   100    年    1     月   20     日
                                      書記官  吳福連
附錄本件判決論罪科刑法條：
毒品危害防制條例第10條第1項
施用第一級毒品者，處6月以上5年以下有期徒刑。
毒品危害防制條例第10條第2項
施用第二級毒品者，處3年以下有期徒刑。